【裁判字號】    99,司財管,69
【裁判日期】    990811
【裁判案由】    指定遺產管理人
【裁判全文】
臺灣臺中地方法院民事裁定            99年度司財管字第69號
聲  請  人  財政部臺灣省中區國稅局民權稽徵所
法定代理人  乙○○
代  理  人  甲○○
受  選任人  黃秀蘭律師
上列聲請人聲請為被繼承人丁○○選任遺產管理人事件，本院裁
定如下：
    主      文
選任黃秀蘭律師為被繼承人丁○○之遺產管理人。
聲請程序費用由被繼承人丁○○之遺產負擔。
    理      由
一、按繼承開始時，繼承人有無不明，而無親屬會議或親屬會議
    未於一個月內選定遺產管理人者，利害關係人得聲請法院選
    任遺產管理人；又先順序繼承人均拋棄其繼承時，由次順序
    之繼承人繼承，其次順序繼承人有無不明或第四順序之繼承
    人均拋棄其繼承者，準用關於無人承認繼承之規定，民法第
    一千一百七十八條第二項、第一千一百七十六條第六項分別
    定有明文。次按遺產管理人之設，旨在管理保存及清算遺產
    ，以免遺產散失，是以遺產管理人具有相當之公益色彩；另
    選任遺產管理人，除慮及管理遺產之公平性外，尚須考慮其
    適切性，亦即可對其遺產、遺債之情形瞭解較深，或具法律
    、會計等專業能力，復與遺債債權人無利害共同關係而得忠
    誠處理者，優先選任為宜；又法院選任之遺產管理人，除係
    律師依律師法第二十二條規定，非經釋明有正當理由，不得
    辭任外，得不接受法院所命職務（最高法院八十八年度台上
    字第三五四號民事判決，關於選任特別代理人所揭示之法律
    見解，可資參照）。
二、本件聲請意旨略以：被繼承人丁○○（男、民國○○○年○
    月○日生、身分證統一編號：Ｚ000000000號、生
    前最後住所：臺中市○區○○路三七一號九樓之十七）生前
    積欠綜合所得稅新臺幣一萬九千二百零九元，嗣於九十九年
    二月二十五日死亡，惟其所有繼承人均已拋棄繼承，是否仍
    有應繼承之人不明，而其親屬會議亦未於法定期間內選定遺
    產管理人，致聲請人無法對被繼承人之財產主張權利，聲請
    人為稅捐稽徵機關，基於利害關係人地位，爰依法聲請為被
    繼承人選任遺產管理人等語，並提出本院家事法庭函文、財
    政部臺灣省中區國稅局綜合所得稅核定通知書、繼承系統表
    、戶籍謄本（以上均為影本）等為證。
三、經查：聲請人主張被繼承人丁○○生前積欠稅款未繳納，嗣
    於九十九年二月二十五日死亡後，其所有繼承人均已拋棄繼
    承，是否仍有應繼承之人不明，而其親屬會議未於法定期間
    內選定遺產管理人等事實，除據聲請人提出前揭書證附卷可
    稽外，並經本院調取本院九十九年度司繼字第五八八號拋棄
    繼承事件卷宗核閱屬實，自堪信為真實，從而聲請人聲請選
    任被繼承人之遺產管理人，揆諸前揭法條規定，為有理由，
    應予准許。其次，聲請人原主張由被繼承人之長子丙○○擔
    任遺產管理人，惟經本院傳喚丙○○而未到庭，顯見其無擔
    任意願，本院自不能強令無義務亦無意願之丙○○擔任本件
    遺產管理人。再者，本院徵得聲請人同意後，函請社團法人
    臺中律師公會推薦有意願擔任本件遺產管理人之人選，經該
    公會推薦由黃秀蘭律師擔任本案遺產管理人，此有該律師公
    會九十九年七月十三日中律田三字第九九二七一號函暨所附
    該律師基本資料表乙件附卷可稽，而黃秀蘭律師為執業律師
    ，非但具有專業知識及能力，且與被繼承人所遺遺產間無利
    害關係，若由其擔任本事件之遺產管理人，定能秉持其專業
    倫理擔當此具公益性質之職務，並順利達成管理保存及清算
    遺產之任務。執此，本院認為由其擔任被繼承人之遺產管理
    人，應屬妥適，爰選任之。
四、依非訟事件法第一百五十七條，裁定如主文。
中    華    民    國    99    年    8     月    11    日
                 家事法庭     司法事務官  蔡秉芳
以上為正本係照原本作成。
如對本裁定抗告，須於裁定送達後十日之不變期間內，向本院提
出抗告狀。
中    華    民    國    99    年    8     月    11    日
                              書  記  官  蔡萍萍

司法院資訊處製作；財團法人民間司法改革基金會備份。
